臺灣高雄地方法院刑事判決　　　　　　　　　　　　　九十年度訴字第二八七二號
　　公　訴　人　台灣高雄地方法院檢察署檢察官
　　被　　　告　丁○○
　　指定辯護人　本院公設辯護人　丙○○
　　被　　　告　蔡
　　選任辯護人　蔡
　　　　　　　　戴國石
右列被告因妨害國幣懲治條例案件，經檢察官提起公訴（九十年度偵字第一九四五七
號），本院判決如左：
    主  文
丁○○共同連續意圖供行使之用，而偽造幣券，處有期徒刑柒年。扣案舊版新台幣千
元偽鈔成品拾張（鈔票號碼：ＣＴ二一二一一六ＪＵ肆張、ＤＮ六六三一八八ＥＹ參
張、ＣＳ九二二五一九ＪＺ參張）、新台幣仟元偽鈔正面半成品壹佰零玖張（鈔票號
碼：ＤＳ二四三０一八ＦＶ、ＣＴ四一二０四五ＦＹ、ＡＴ七四二一九九ＦＺ）、電
腦主機、掃瞄器、印表機、裁刀及燙金機器各壹台、墨水匣肆盒、燙金用金箔陸捲、
印製偽鈔用紙壹捆，沒收之。
戊○○幫助意圖供行使之用，而偽造幣券未遂，處有期徒刑參年。
    事  實
一、丁○○曾開設印刷廠，具有印刷之技術，於民國（下同）八十九年間，與綽號「
    陳鐘」之乙○○男子（由高雄地方法院檢察署檢察官另案偵辦中），基於意圖供
    行使之用之犯意聯絡，先由乙○○出面在台北縣五股鄉山區承租工寮作為印製場
    所，並購買一台印刷機及提供資金多次匯入丁○○設於萬泰商業銀行高雄分行之
    帳戶內做為購買相關設備印製偽鈔之經費，丁○○則將其所有之印刷機運往上開
    工寮，另購買照相製版機、裁刀及紙張等設備，著手進行印製舊版新台幣（下同
    ）千元偽鈔，惟後因設備老舊未印製成功而作罷。嗣於九十年間，丁○○承前印
    製偽鈔之犯意，至高雄市○○○路「順發３Ｃ電腦公司」、「全省電腦公司」購
    買電腦硬碟機、螢幕顯示器、印表機及電腦軟體等設備，安裝於高雄縣鳳山市○○街六九號之住處，並於不詳時間，先將三張號碼為ＣＴ二一二一一六ＪＵ、Ｄ
    Ｎ六六三一八八ＥＹ、ＣＳ九二二五一九ＪＺ之舊版千元鈔票，以掃描器將之正
    反面輸入電腦作成二圖檔後，再以彩色印表機將上開圖檔內容分別加以列印做成
    半成品，並以燙金機器於該半成品上燙印偽鈔防偽線後，將正反面偽鈔半成品以
    特殊技術黏貼製成成品使用，製成舊版千元偽鈔成品十張。後於九十年十月間，
    丁○○因欲尋覓購買偽鈔買主及缺乏印製偽鈔資金，便向戊○○告知正印製偽鈔
    一事，遊說其參與投資印製偽鈔，並持前印製妥之上開舊版千元偽鈔供戊○○觀
    看，後戊○○認該偽鈔印製品質不錯，遂基於幫助丁○○印製偽鈔之犯意，同意
    代尋買主並投資五千元予丁○○作為印製偽鈔經費，丁○○並再承前印製偽鈔之
    犯意，分別於九十年十月十七日下午六時三十三分、同年十月十八日下午五時零
    一分，將鈔票號碼為：ＤＳ二四三０一八ＦＶ、ＣＴ四一二０四五ＦＹ、ＡＴ七
    四二一九九ＦＺ之三張舊版千元鈔票之正反面，以前述方法輸入電腦，製成「未
    命名─２‧ＪＰＧ」及「未命名─１‧ＪＰＧ」兩圖檔，並先就「未命名─２‧
    ＪＰＧ」圖檔內之鈔票正面內容，加以印製一百零九張千元偽鈔半成品，後並於
    該半成品之上燙印偽鈔防偽線，尚不及印製千元偽鈔背面半成品黏貼製成成品時
    ，即因上開製作偽鈔一事，為法務部調查局高雄市調查處實施通訊監察查悉，並
    於九十年十月十九日經本院核發拘票拘提丁○○、戊○○到案及附帶搜索丁○○
    住處，當場查獲印製偽鈔所用之電腦主機、掃瞄器、印表機、裁刀、燙金機器各
    一部、墨水匣四盒、燙金用金箔六捲、紙張一捆、印製成舊版千元偽鈔成品十張
    及仟元偽鈔正面半成品一百零九張。
二、案經法務部調查局高雄市調查處移送台灣高雄地方法院檢察署檢察官偵查起訴。
    理  由
一、訊據被告丁○○對於八十九年間，由乙○○提供資金，其負責技術並購買相關設
    備，共同在台北縣五股鄉山區工寮印製舊版千元偽鈔，惟後因設備老舊未印製成
    功而作罷之事實均坦承不諱，並有扣案丁○○萬泰商業銀行活期存款帳戶存摺，
    顯示乙○○（存摺上以陳鐘之偏名註記）確分別於八十九年六月三日、七月十三
    日及八月一日分別匯款三萬元、五萬元及一萬五千元至上開被告丁○○銀行帳戶
    之紀錄可資佐證，是其有與乙○○共同印製偽鈔未果之行為，足堪認定。惟除上
    開一節外，被告丁○○矢口否認有何於九十年初購買電腦設備印製偽鈔及要求戊○○投資並代為尋找買主之犯行，辯稱：八十九年間乙○○提供資金給伊購買設
    備印製偽鈔，後因未印製成功，乙○○便欲向伊索回上開金額，惟因伊未有金錢
    返還，便向乙○○告知會盡量想辦法印製偽鈔，遂透過陳阿國之友人，於九十年
    十月間，在台北縣新莊分別以三千元及五千元之代價購得扣案之偽鈔成品十張及
    半成品一百一十張云云，另訊據被告戊○○雖亦坦承曾借款五千元予被告丁○○
    ，且丁○○亦曾拿偽鈔予以觀看，惟亦辯稱：係丁○○向伊告知說家庭有困難，
    伊始出借五千元，此僅係單純之借貸，非投資製造偽鈔，且該五千元亦已歸還，
    至觀看偽鈔一節，係丁○○向伊告知正在印製偽鈔一事，伊即起好奇心向丁○○
    詢問偽鈔如何使用，丁○○便持偽鈔給伊觀看云云，
二、經查：
（一）被告丁○○於九十年間以電腦設備印製舊版千元偽鈔成品及半成品之情，業據
      其於調查局訊問及偵查中供稱：九十年初陳鍾前來高雄找我研商印製舊版千元
      偽鈔事宜，並告訴我使用電腦掃描器及印表機相關設備即可印製偽鈔，我使用
      掃描器將舊版千元偽鈔正、反面輸入電腦軟體程式中，以每次印製正面三張或
      反面三張之方式製成仟元偽鈔半成品，再利用燙金機器印製防偽線，到最近才
      印製了十張成品及半成品出來等語明確（見偵查卷第七頁、第三十三頁、九十
      年聲羈字第六二七號卷第六頁背面），雖其後於審理中抗辯於調查局接受訊問
      時曾遭威脅恐嚇云云，惟被告丁○○於調查局除自承曾印製舊版千元偽鈔外，
      甚至連製作方法均供述甚為詳確，倘非親身經歷該等印製過程，實難相信其可
      為如此詳盡之供詞，則其前開自白是否係遭人脅迫所為已屬可疑，縱調查人員
      果有恐嚇之舉，被告丁○○於偵查中大可向檢察官告知此事，並表明上開所言
      非出於任意，然針對上述印製偽鈔一節，被告丁○○非但於檢察官訊問時，甚
      至其後檢察官向本院聲請羈押，其於本院值班法官前仍均為相同供述，益徵被
      告上開所言係本於自由意志為之，其所辯自白係遭威脅恐嚇云云，殊無可採。
（二）扣案仟元偽鈔成品十張經送往中央銀行鑑定，認該批偽鈔係以彩色噴墨方式仿
      印，紙質與真鈔不同，安全線、水印以灰色墨在紙張表面仿製，有中央銀行發
      行局九十年十一月二十九日（九十）台央發字第０三００六０六九二號函一紙
      附卷可稽，另扣案千元偽鈔半成品雖未併同送請鑑定，惟觀之該半成品係舊版
      千元偽鈔正面三張印於紙張上，背面製有防偽線，所印製千元偽鈔之樣式、圖
      案皆與上開成品相同，足可認定亦係以彩色噴墨方式仿印，故扣案偽鈔成品與
      半成品之印製方式，與被告前述偽鈔係以印表機印製，每次印製正面或反面三
      張，後再印製防偽線之細節相符，衡情印製偽鈔技術、方法甚多，本不限於被
      告上開所述方式加以印製，果如被告審理中所辯該偽鈔係購買而來，則其前述
      印製偽鈔方式竟與嗣後購得偽鈔之印製方法完全相同未免過於巧合，另本院由
      扣案之被告電腦，查得硬碟Ｄ槽中於九十年十月十七日、十月十八日所建立之
      「未命名─２‧ＪＰＧ」、「未命名─１‧ＪＰＧ」兩圖檔，內容為三張舊式
      千元鈔票之正、反面，鈔票號碼分別為：ＤＳ二四三０一八ＦＶ、ＣＴ四一二
      ０四五ＦＹ、ＡＴ七四二一九九ＦＺ，與扣案偽鈔半成品號碼相同，經本院利
      用扣案被告之印表機及紙張當庭加以列印結果，印製出偽鈔半成品之形式及鈔
      票間藍色格子狀間隔均與扣案半成品相符等情，有本院九十一年三月十三日勘
      驗筆錄一紙及當庭印製之正、反面偽鈔半成品數張存卷足參，被告丁○○既陳
      稱偽鈔係向他人購買而來，何以其電腦中會存有千元鈔票圖檔？又為何勘驗時
      所印製之偽鈔半成品與扣案偽鈔半成品，兩者形式如此相近？此均足證扣案千
      元偽鈔半成品即為被告建立上開圖檔後加以列印，亦可進而推論被告確擁有製
      作偽鈔之能力，該千元偽鈔成品同係其所製成無訛。雖被告丁○○對此辯以：
      電腦內三張千元鈔票正面圖檔之來源，係伊掃描上開扣案偽鈔半成品入內，至
      背面圖檔則係另持三張千元真鈔背面掃描至電腦內，目的是想要印製看看，但
      是印製出來顏色不一就燒掉了云云（見九十一年二月二十一日、三月十三日訊
      問筆錄），惟既欲嘗試印製偽鈔，理應力求製成偽鈔與真鈔之相似程度，被告
      丁○○既可持千元真鈔背面掃描至電腦作成圖檔，理應亦持千元真鈔正面作成
      另一圖檔，焉有如其所言持所購已印製完畢不論外型、色澤皆有所失真之偽鈔
      半成品正面製作圖檔之理。嗣被告丁○○針對上述辯語，又改稱：扣案電腦中
      千元鈔票背面圖檔，係當初向他人購買偽鈔半成品一百一十張，其中一張半成
      品是千元鈔票背面，故掃描該張製成千元鈔票背面圖檔，後該張半成品，已裁
      切與正面半成品黏貼製成成品，供其給戊○○觀看後，再予燒毀云云（見本院
      九十年十二月三十一訊問筆錄），惟扣案偽鈔半成品共一百零九張，皆係列印
      舊版千元鈔票正面部分，已如前述，倘該半成品係被告購買而來，為何其中僅
      一張列印鈔票背面？又被告辯稱共購買一百一十張偽票半成品，並將其中鈔票
      正面與背面部分加以黏貼，然扣除其所使用之正、反面偽鈔半成品各一張，理
      應僅有一百零八張偽鈔半成品扣案，為何仍可由其住處搜得偽鈔半成品一百零
      九張，綜上，足徵被告嗣後所辯亦有矛盾，難以採信，至本院當庭印製之偽鈔
      半成品與扣案之半成品相較，色澤雖不盡相同，惟被告既知如何透過掃描器掃
      描實物製成圖檔後加以列印，則其可利用電腦軟體調整圖檔顏色尚非難以想像
      ，且扣案之千元偽鈔成品及半成品兩者色澤亦有所差異，被告既曾自承扣案偽
      鈔成品及半成品皆為其所印製，亦可佐其確實知悉如何調整圖檔顏色，綜上，
      扣案之千元偽鈔成品及半成品係被告丁○○於九十年間利用電腦相關設備所印
      製等情堪已認定，其所辯上開扣案物皆係向他人購買而來云云係卸責之詞，均
      不足採。
（三）至被告丁○○製成偽鈔是否出賣一節，雖據其於調查局訊問時供稱：自九十年
      初共賣偽鈔予陳鐘（即乙○○）四次，陳鐘每次收到我印製之偽鈔半成品後，
      就會依我的指示將款項匯到我設立萬泰商業銀行高雄分行之帳戶等語（見偵查
      卷第七頁背面），公訴人並據此起訴認定被告丁○○先後四次將偽鈔販售予乙○○，得款一萬元、五千元及三千元不等之酬勞，惟後於審理中被告堅詞否認
      有何販售偽鈔予乙○○之犯行，辯稱：乙○○僅係匯錢投資印製偽鈔，伊並無
      販售之舉（見本院九十年十二月三十一日訊問筆錄），惟上開扣案被告丁○○
      之萬泰商業銀行活期存款帳戶存摺，帳款提領記錄僅登載至九十年二月份止，
      由上顯示，八十九年間確有數次乙○○以其偏名「陳鐘」匯款之記錄，如前所
      述，惟自八十九年八月後未見其再有何匯款之情，另本院再向萬泰商業銀行高
      雄分行函詢上開戶頭九十年三月後迄被告遭查獲時之匯款紀錄，亦未有名為陳
      鐘者再匯款至被告戶頭之記錄，有萬泰商業銀行高雄分行九十一年六月十二日
      九十一高雄字第一三八號函覆匯款明細表一紙附卷可參，是公訴人上開被告丁○○曾販賣偽鈔予乙○○或被告丁○○前述乙○○後於九十年間曾匯款資助印
      製偽鈔之說均乏證據足資佐證，難認被告丁○○於九十年間印製偽鈔之犯行，
      與乙○○有何相互謀議之情。
（四）被告戊○○提供資金予被告丁○○印製偽鈔並允諾代尋買主一節，業據被告戊○○於調查局訊問及偵查中供稱：「‧‧‧九十年十月初，丁○○在王老鄰的
      警衛室當場拿出內裝新版千元鈔、百元鈔及舊版千元鈔、五百元鈔各一張的信
      封給我與王老鄰看‧‧‧返家後我以電話向丁○○表示該等偽鈔太過粗糙，並
      於隔天將該四張偽鈔交還給丁○○，要求重新印製，不久之後，丁○○再將其
      新印好的新版千元鈔、百元鈔及舊版千元鈔各一張以信封裝妥，在我住家前之
      公園交給我，經我詳細看過後認為該等偽鈔印製品質不錯，乃同意代尋買主，
      遂同意投資五千元參與製造偽鈔，並在九十年十月中旬將五千元在大明路與新
      強路口交給丁○○去購買印製偽鈔的材料等語（見偵查卷第九頁背面）、「（
      問：何時得知丁○○印製偽鈔？）答：十多天前才知，因潘向我借錢，便談起
      欲一同印製偽鈔，若賺錢便可馬上還錢。」、「（問：提供多少金錢？）答：
      五千元」、「（問：有無欲幫助出售偽鈔？）答：本有答應，但未售出。」（
      見偵查卷第三十一頁至三十三頁），核與被告丁○○於調查局訊問及審理中供
      陳：「我印製舊版千元偽鈔期間，因為資金不夠，曾向我友人戊○○商借五千
      元，並言明是用來印製舊版千元偽鈔，將來獲利會加倍償還，又將印妥之舊版
      千元偽鈔拿給戊○○看，要求協助在高雄地區尋找偽鈔買主‧‧‧」（見偵查
      卷第八頁）、「（問：是否有跟戊○○合作要印製偽鈔？）答：我有講我做起
      來後看他是否能找到買主，戊○○他說，要拿東西給人家看看，意思應該有答
      應的樣子，後來我拿給他看，他覺得不好，叫我重新印製‧‧‧」等語相符（
      見本院九十年十二月三十一日訊問筆錄），雖嗣於審理中被告戊○○否認曾借
      款予被告丁○○印製偽鈔，辯稱：丁○○係九十年七月份向我借了五千元，僅
      係單純借貸，分兩次還我錢，第一次在九月中旬還我三千元、第二次在九月底
      還我二千元云云（見本院九十年十二月十日訊問筆錄），證人甲○○亦到庭證
      述被告丁○○確有分二次還錢予戊○○（見本院九十一年六月十三日訊問筆錄
      ），惟詳細向被告戊○○質之被告丁○○借錢之經過，其供稱：「（問：五千
      元是在何時拿丁○○？何時還？）答：五千元是九月中旬還給我。還沒有多久
      ，他又要跟我借五千元‧‧‧」（見本院九十一年四月四日訊問筆錄）、「（
      問：何時借錢給丁○○？）答：大概在七、八月的時候，約在九月中旬還的。
      他是委託甲○○還給我，第一次還二千元，另一次三千元，後來在十月初左右
      有再開口向我借，有拿偽鈔給我看‧‧‧」（見本院九十一年六月十三日訊問
      筆錄），顯見被告丁○○共曾向戊○○借款二次，縱九十年七、八月所借之五
      千元已歸還，惟同年十月間被告戊○○是否有交付五千元予被告丁○○投資參
      與印製偽鈔，仍有疑義，對此被告戊○○於審理中供述：「實際上要借，我沒
      有借他。我只借他一次，之前我因為緊張，不清楚內容‧‧‧」（見本院九十
      一年六月十三日訊問筆錄），被告丁○○亦稱僅向戊○○借款一次（見本院九
      十一年六月十三日訊問筆錄），惟被告丁○○於九十年十月向被告戊○○借款
      時曾向其告知欲製作偽鈔之細節，業據被告戊○○審理中供陳：「‧‧‧他是
      先打電話給我，他有這種偽鈔問我要不要看，我好奇，我就跟他約在打完電話
      的第二天，叫他拿到甲○○的警衛室給我看。」（見本院九十年十二月十日訊
      問筆錄）、「‧‧‧他說他想要搞偽鈔的事情‧‧‧他說他如果有賺錢的話，
      會拿一點報答我‧‧‧」（見本院九十一年六月十三日訊問筆錄）、「（問：
      看完之後有無跟他講偽鈔太粗糙教他重新印製？」答：我有跟他講太粗糙了叫
      他重新印製。」等語甚明（見本院九十年十二月十日訊問筆錄），核其上開所
      言幾與調查局接受訊問時所述內容完全雷同，僅在是否投資五千元部分先後所
      言有所差異，故其嗣後所辯可否遽採，已非無疑，又其倘確未曾投資五千元製
      作偽鈔，事涉法律重責，理應於歷次訊問過程皆有所堅持，惟其於調查局及偵
      查中數次接受偵訊時，均坦承確有投資五千元一事，甚至連交付金錢地點亦供
      諸甚明，如此詳盡陳述絕非嗣後辯稱係因緊張不知所述內容為何可資解釋，再
      被告丁○○於本院九十年十二月三十一日審理時雖亦供稱：「戊○○是在我還
      沒有看到偽鈔之前，他就借我五千元。我拿了五千元是供家用‧‧‧」，惟同
      一期日，被告丁○○初尚供稱：「‧‧‧因為我沒有錢，我就向戊○○、甲○○講我要印製偽鈔，但是我沒有本錢，叫他借錢給我，等我印製好後，我再還
      錢多給他一點利息，結果戊○○拿五千元借我。」，後當庭被告戊○○之選任
      辯護人請求本院向被告戊○○訊問：「戊○○何時借其五千元？拿了五千元之
      後作何用？」被告丁○○即改答稱如上之供述（均見本院九十年十二月三十一
      日訊問筆錄），其嗣後更異之詞，應可推斷係為維護被告戊○○，順應選任辯
      護人之問題而為回答，否則難想像同一庭期，區區數分鐘之先後敘述竟有如此
      大之轉折，是其所言，難採為對被告戊○○有利之認定。
（五）法務部調查局人員對被告丁○○及戊○○住處電話實施通訊監察，於九十年十
      月六日，錄得發話人：被告戊○○、受話人：被告丁○○之電話交談內容如下
      ：「蔡：大張的新版、舊版的要做Simple（即樣本之意），每一種拿一張給我
      ，要做樣本給人家看的而已，你聽懂嗎？潘：聽懂啦，你說新版的。蔡：有就
      好了，反正是要給人家看的，一種一張，做樣本的‧‧‧」、同年十月八日錄
      得發話人被告丁○○、受話人被告戊○○交談內容：「潘：我在家裡，早上我
      接他的時候，他的條件已經說的很軟，他說他要的是千的，我跟他說先交給他
      一半，他現在和我決定的是一個月內一定要交一半，交完後如果要多一點再說
      ，因為這個要交到年底。」，有專案監譯報告表二紙附卷可參，由渠二人於電
      話中大談偽鈔樣本及交貨事宜觀之，被告戊○○與被告丁○○欲尋覓買主出售
      偽鈔等情，應可認定。再上開被告二人對談中，雖可判斷渠等所欲交付予買主
      觀看之偽鈔，樣本非止一種，此亦核於被告戊○○於調查局初訊時所稱：被告
      曾拿新版千元、百元及舊版千元、五百元偽鈔予其觀看，惟因被告丁○○於偵
      查中堅稱除舊版千元偽鈔外，未有印製他種偽鈔，而本件扣案之偽鈔成品、半
      成品亦確係舊版千元偽鈔，故尚乏他積極證據足資證明被告丁○○有印製他種
      偽鈔之犯行。
（六）被告戊○○另辯以：縱其有為上開交付五千元及代尋買主犯行，惟因難認被告
      丁○○於收受資金後有印製偽鈔之犯行，仍難遽以幫助犯行對其論處，惟被告
      丁○○於九十年十月十七日、十月十八日於電腦中建立之「未命名─２‧ＪＰ
      Ｇ」、「未命名─１‧ＪＰＧ」之千元偽鈔半成品圖檔，並加以印製之過程，
      已詳如前述，被告戊○○就交付五千元予被告丁○○之時點，雖曾供稱有十月
      中旬及被查獲前十幾天（被告二人係於九十年十月十九日遭查獲）兩說，後因
      其於本院審理中否認資助印製偽鈔一事，難以確定正確日期為何，惟其既於調
      查局接受訊問及偵查中曾供稱：後借款五千元與被告丁○○，並同意代尋買主
      等語（見偵查卷第九頁背面、第三十一頁至三十三頁），顯見借款與代尋買主
      二者應係同時答應為之，而法務部調查局實施通訊監察結果，被告二人於九十
      年十月七日、十月八日已於電話中論及偽鈔樣本交貨事宜，應可推斷該時被告
      戊○○已交付金錢完畢，其後被告丁○○並於同年十月十七日開始著手印製偽
      鈔，尚未及製成成品即於同年十月十九日遭警查獲，是被告戊○○幫助被告丁○○印製偽鈔未遂之行為堪已認定。至本件雖另有舊版千元偽鈔成品十張扣案
      足稽，且本院亦認定該成品即為被告丁○○所製作，惟因被告丁○○早於被告
      戊○○交付五千元之前，即有提供偽鈔成品供其觀覽之紀錄，且又查無積極證
      據足證被告丁○○於收受被告戊○○交付之五千元後有何印製舊版千元偽鈔成
      品之行為，依罪疑為輕之原則，難認扣案千元偽鈔成品亦係在被告戊○○幫助
      下所製成。
（六）此外，被告丁○○及戊○○共同印製偽鈔之犯行，尚有舊版千元偽鈔成品十張
      、半成品一百零九張、電腦主機一台、掃瞄器一部、印表機一部、裁刀一部、
      燙金機器一部、墨水匣四盒、燙金用金箔六捲、印製偽鈔用紙一捆扣案足資佐
    證，是本件事證明確，被告二人前揭所辯均係卸責之詞，難以採信，渠等犯行
      堪已認定。
三、按妨害國幣懲治條例第一條第一項規定，本條例所稱之國幣，係指中華民國境內
    ，由中央政府或其授權機關所發行之紙幣或硬幣。而中央銀行於五十七年七月一
    日在臺復業後，即已委託臺灣銀行發行新臺幣，自是時起，新臺幣已具有國幣之
    功能，如有偽造、變造之行為，應依妨害國幣懲治條例治罪（參照大法官會議第
    九十九號解釋及最高法院五十六年臺上字第二一七一號判例）。核被告丁○○於
    八十九年初在台北縣五股山區，著手進行印製舊版千元偽鈔，後因設備老舊未印
    製成功之行為，係犯妨害國幣懲治條例第三項、第一項意圖供行使之用，而偽造
    幣券未遂罪，此部分公訴人起訴法條雖未加以註明，惟因於事實欄已明確記載上
    開犯行，本院自應予以審理。又被告丁○○後於九十年間不詳時間，在住處印製
    舊版千元偽鈔成品十張；嗣又因欠缺資金，在向被告戊○○募得資金後，於九十
    年十月十七日後再著手印製偽鈔，於尚未及製成成品時即遭警查獲，核其所為分
    別係犯妨害國幣懲治條例第三條第一項意圖供行使之用，而偽造幣券罪及犯同條
    例第三項、第一項意圖供行使之用，而偽造幣券未遂罪，公訴人就被告印製偽鈔
    半成品之犯行雖於起訴事實欄加以認定，起訴法條卻僅引用同條例第一項意圖供
    行使之用而偽造幣券罪，惟因被告上開印製偽鈔成品及半成品之行為，難認係於
    密切接近之時地實施，無法視之為接續施行之動作，應分別論處較妥，故公訴人
    前開所認，尚有誤會。被告丁○○先後三次印製偽鈔既遂及未遂之犯行，時間緊
    接，所犯罪名相同，顯係出於概括之犯意為之，為連續犯，應依刑法第五十六條
    之規定論以既遂一罪。另被告戊○○基於幫助之犯意投資五千元予被告丁○○偽
    造幣券，並同意代尋買主，惟被告丁○○著手印製成偽鈔，未及製成成品即遭查
    獲，依幫助犯之從屬理論，其所為應係犯妨害國幣懲治條例第三條第三項、第一
    項意圖供行使之用，而偽造幣券未遂罪之幫助犯，爰依正犯之刑減輕之。公訴人
    認其所為係犯妨害國幣懲治條例第三條第一項偽造幣券既遂之幫助犯，尚有未恰
    。被告丁○○與乙○○就八十九年間偽造幣券未遂之犯行，互有犯意聯絡、行為
    分擔，應論以共同正犯。至公訴人雖認乙○○與被告丁○○就九十年間印製偽鈔
    犯行部分，亦有相互謀議之情，惟該部分查無相關證據足資審認之情，已如前述
    ，公訴人所認亦失妥適，爰審酌被告丁○○不思正當途徑獲取金錢，竟以連續偽
    造貨幣之方式欲獲求財富，被告戊○○則係貪圖小利，藉由投資金錢及代尋買主
    之方式幫助被告丁○○印製偽鈔犯行，意欲獲取可觀利潤，所為均足擾亂國家金
    融秩序，犯後均飾詞狡卸，難認有悔改之意，本應從重量刑，惟念所印製之千元
    偽鈔成品僅十張、千元偽鈔半成品一百零九張，數量非多，尚查無實證有流入市
    面等一切情狀，就被告二人各量處如主文所示之刑即為適當，公訴人就被告丁○○部分求處有期徒刑十二年稍嫌過重。至扣案舊版千元偽鈔十張、舊版千元偽鈔
    半成品一百零九張，不問屬於犯人與否，均應依妨害國幣懲治條例第六條之規定
    沒收之。另扣案電腦主機、掃瞄器、印表機、裁刀及燙金機器各一台、墨水匣四
    盒、燙金用金箔六捲、印製偽鈔用紙一捆，均係被告丁○○所有，且與本院認定
    其印製偽鈔之方式有所關聯，足認為供本件犯罪所用之物，依刑法第三十八條第
    一項第二款之規定宣告沒收，另扣案護貝機一部、萬用噴膠一瓶、印刷用品一包
    （內含放大鏡、刮刀及標準尺各一把）及被告丁○○存摺三本，難認與本件犯罪
    有關，故不併予宣告沒收，附此敘明。
據上論斷，應依刑事訴訟法第二百九十九條第一項前段，妨害國幣懲治條例第三條第
一項、第三項、第六條，刑法第十一條、第二十八條、第五十六條、第三十條、第三
十八條第一項第二款，罰金罰鍰提高標準條例第一條前段，判決如主文。
中    華    民    國      九十一      年     七     月      三十一      日
                                  臺灣高雄地方法院刑事庭
                                      審判長法官  黃三友
                                            法官  陳淑卿
                                            法官  黃宗揚
右正本證明與原本無異。
如不服本判決，應於判決送達後十日內，向本院提出上訴狀。
                                          書記官  陳掌珠
中    華    民    國      九十一      年     七     月      三十一      日
附錄本判決論罪科刑法條：
妨害國幣治罪條例第三條：
意圖供行使之用，而偽造、變造幣券者，處無期徒刑或五年以上有期徒刑，得併科五
千元以下罰金。
犯前項之罪，因而擾亂金融，情節重大者，處死刑。
第一項之未遂犯罰之。
